【裁判字號】    98,上訴,2468
【裁判日期】    990809
【裁判案由】    偽造有價證券等
【裁判全文】
臺灣高等法院臺中分院刑事判決        98年度上訴字第2468號
上  訴  人  臺灣南投地方法院檢察署檢察官
被      告  甲○○
被      告  乙○○
上列上訴人因被告偽造有價證券等案件，不服臺灣南投地方法院
97年度訴字第1069號中華民國98年10月16日第一審判決（起訴案
號：臺灣南投地方法院檢察署97年度偵字第4423號），提起上訴
，本院判決如下：
    主  文
上訴駁回。
    理  由
一、按依刑事訴訟法第350條、第361條、第362條、第367條規定
    ，不服地方法院之第一審判決而上訴者，須提出上訴書狀，
    並應敘述具體理由，為上訴必備之程式；其所提出之書狀未
    敘述上訴理由，或僅曾以言詞陳述上訴理由者，均應於上訴
    期間屆滿後20日內補提理由書於第一審法院。第一審法院經
    形式審查，認逾期未補提上訴理由者，應定期間先命補正；
    逾期未補正者，為上訴不合法律上之程式，應以裁定駁回。
    倘已提出上訴理由，但所提非屬具體理由者，則由第二審法
    院以上訴不合法律上之程式，判決駁回。而所謂具體理由，
    必係依據卷內既有訴訟資料或提出新事證，指摘或表明第一
    審判決有何採證認事、用法或量刑等足以影響判決本旨之不
    當或違法，而構成應予撤銷之具體事由，始克當之（例如：
    依憑證據法則具體指出所採證據何以不具證據能力，或依憑
    卷證資料，明確指出所為證據證明力之判斷如何違背經驗、
    論理法則）；倘僅泛言原判決認定事實錯誤、違背法令、量
    刑失之過重或輕縱，而未依上揭意旨指出具體事由，或形式
    上雖已指出具體事由，然該事由縱使屬實，亦不足以認為原
    判決有何不當或違法者（例如：對不具有調查必要性之證據
    ，法院未依聲請調查亦未說明理由，或援用證據不當，但除
    去該證據仍應為同一事實之認定），皆難謂係具體理由，俾
    與第二審上訴制度旨在請求第二審法院撤銷、變更第一審不
    當或違法之判決，以實現個案救濟之立法目的相契合，並節
    制濫行上訴（最高法院97年度台上字第892號刑事判決意旨
    參照）。又第367條之判決及對於原審諭知管轄錯誤、免訴
    或不受理之判決上訴時，第二審法院認其為無理由而駁回上
    訴，或認為有理由而發回該案件之判決，得不經言詞辯論為
    之，同法第372條定有明文。
二、公訴人上訴意旨：茲據被害人丙○○具狀請求上訴，略以：
    原審以被告乙○○信用良好，推論其以6張客票及吳明枝名
    義開立之5張支票交付告訴人丙○○，為無詐欺犯行，恐值
    商榷；被告乙○○於吳明枝開立之支票退票後，仍一再開立
    明知會退票之吳明枝名義支票，並容任所有支票退票，被告
    乙○○辯稱無詐欺之意圖，顯難採信；吳明枝到庭證稱其同
    意被告甲○○開立其名義之支票，屬迴護之詞，應不足採信
    等語。
三、經查：
  (一)本件公訴人於98年10月30日所提出之上訴理由狀，依刑事訴
    訟法第361條第2項條文、立法修正理由及上開最高法院判決
    意旨，倘已提出上訴理由，但所提非屬具體理由者，由第二
    審法院以上訴不合法律上之程式，以判決駁回之。至於上訴
    理由是否具體，係屬第二審法院審查範圍，不在命補正之列
    （參見法院辦理刑事訴訟案件應行注意事項第162點），合
    先敘明。
  (二)原審判決已於理由中說明認定被告乙○○、甲○○所辯可採
    而諭知無罪之理由，關於詐欺取財犯行部分，係依被告乙○○辯稱：系爭6張客票均係他人向伊購買茶葉作為支付茶葉
    貨款之用，不知本案所涉系爭6張客票屆期竟未兌現。其自
    民國95年7、8月間起至97年年初，陸續向告訴人丙○○以支
    票貼現大約有3、40次，除本案所涉系爭6張客票以及前揭被
    告甲○○所交付以吳明枝名義開立之系爭支票5張以外，其
    餘交付予告訴人之支票均有兌現。其向被告甲○○所借得之
    吳明枝名義簽發之票號0000000、0000000號，面額均為新臺
    幣（下同）15萬元之支票2紙，亦均係持向告訴人貼現借款
    周轉，再就其向被告甲○○借用之以吳明枝名義開立票號00
    00000、0000000號，面額均為15萬元之支票2紙，則係因前
    述票號0000000、0000000號等2紙支票屆期未能兌現，始以
    票號0000000、0000000號之支票2張換票，並因無力給付借
    款利息，是以原交付之票號0000000、0000000號支票2張亦
    未取回，又其向被告甲○○所借吳明枝名義簽發票號000000
    0號，面額20萬元之支票1紙，則用以支付積欠告訴人之前欠
    及利息等語而為之認定；關於偽造有價證券及幫助詐欺取財
    犯行部分，係依被告甲○○辯稱：伊父親吳明枝原本即同意
    伊使用吳明枝名義所開設支票帳戶之空白支票，且將空白支
    票本及支票印鑑章均交付予伊，已由伊使用10多年；另乙○○從96年4月間起即多次向伊借票，票據到期均由乙○○自
    行承擔票款，不知乙○○所借用之系爭5張吳明枝名義簽發
    之支票會發生退票等語而為之認定。
  (三)本件經原審調查審理結果，觀諸被告乙○○交付予告訴人之
    系爭6張客票，各該發票人支票帳戶及系爭吳明枝名義簽發5
    張支票之支票帳戶，長期以來支票往來情形均屬正常，退票
    張數不多，且被告乙○○與告訴人丙○○先後收受系爭支票
    時，均有向銀行照會確認該等支票票信均無問題，又被告乙○○與告訴人丙○○間，雙方因買賣茶葉、支票貼現而資金
    往來約2年左右以來，被告乙○○均勉力維持自身信用等情
    ，並綜核被告乙○○、甲○○之供述，證人即告訴人丙○○
    及證人即被告甲○○之父吳明枝之證詞及全部卷證資料，並
    已說明證人吳明枝證述內容堪予採信之理由，認公訴意旨提
    出之證據與指出之證據方法，均仍有合理懷疑未能排除，尚
    不足證明被告乙○○有詐欺取財、被告甲○○有偽造有價證
    券及幫助詐欺取財之犯行。原審判決對於認定被告二人並無
    檢察官起訴書所指之犯行，已經詳為調查審酌，並說明其認
    定之證據及理由，經核均無違論理法則及經驗法則。原審因
    此以不能證明被告二人犯罪，判決被告二人無罪，經核並無
    不合。從形式上觀察，原判決並無認定事實錯誤或違背法令
    之情形可言。檢察官上訴意旨置原判決所為明白論斷於不顧
    ，仍持已為原判決指駁說明之陳詞再事爭辯，難認符合首揭
    之上訴具體理由。
  (四)綜上所述，本件檢察官提起上訴，固具備形式上之理由，但
    並未提出新事證，以供調查，亦未依據卷內之訴訟資料，指
    摘原審判決有何足以影響判決本旨之不當或違法，構成應予
    撤銷之具體事由。上訴意旨所稱各節，仍無法動搖原判決之
    基礎，難認係具體理由，其上訴顯然違背法律上之程式，應
    予駁回，並不經言詞辯論為之。
四、據上論斷，應依刑事訴訟法第367條前段、第372條，判決如
    主文。
中    華    民    國    99    年     8     月    9    日
             刑事第十一庭 審判長法  官  郭  同  奇
                                法  官  洪  曉  能
                                法  官  許  冰  芬
上列正本證明與原本無異。
偽造有價證券部分檢察官得上訴。
其餘不得上訴。
如不服本判決應於收受送達後十日內向本院提出上訴書狀，其未
敘述上訴之理由者並得於提起上訴後十日內向本院補提理由書（
均須按他造當事人之人數附繕本）「切勿逕送上級法院」。
                                書記官  蔡  嘉  萍
中    華    民    國    99    年     8     月    9    日

司法院資訊處製作；財團法人民間司法改革基金會備份。
